臺灣屏東地方法院民事判決
110年度重訴字第116號
原      告  李源智  
            李仁智  
            李佾謙  
被      告  LE XUAN THANH（中文名：黎春青）


上列當事人間請求侵權行為損害賠償事件，原告於刑事訴訟程序
（110年度重訴字第2號）附帶提起民事訴訟（110年度重附民字
第2號），經本院刑事庭裁定移送前來，本院於民國111年6月9日
言詞辯論終結，判決如下：
    主      文
被告應給付原告丙○○、甲○○、乙○○各新臺幣200萬元、223萬8,56
3元、200萬元，及均自民國110年4月9日起至清償日止，按週年
利率百分之5計算之利息。
本判決於原告丙○○、甲○○、乙○○分別以新臺幣66萬7,000元、74
萬7,000元、66萬7,000元供擔保後，各得假執行。
    事實及理由
一、本件原告丙○○、乙○○未於言詞辯論期日到場，核無民事訴訟
    法第386條各款所列情形，爰依被告之聲請，由其一造辯論
    而為判決。
二、原告主張：被告於民國110年1月4日20時許，在其妹黎氏青
    心於屏東縣○○鄉○○路00○0號所經營之青心越南食堂(下稱青
    心食堂)用餐飲酒完畢，帶同其姪女即黎氏青心之女(為未滿
    12歲之兒童，下稱A女)入內休息。其後A女因遭被告責打，
    哭泣返回食堂用餐區，被告亦跟隨在後，適A女之乾爹即原
    告之父李裕富在食堂內用餐，見狀上前安撫A女，並制止被
    告打罵A女。詎被告因遭李裕富制止，憶起其前此受僱於李
    裕富期間，雙方曾因語言溝通障礙發生口角衝突，而心生不
    滿，遂至後方廚房取出尖刀1把返回現場，於李裕富坐在店
    內餐桌椅子並彎腰抱著A女予以安撫之際，自李裕富後方，
    以該把尖刀由上往下刺入李裕富之左背部1刀，致李裕富受
    有刺入深度約15公分，左下肺葉、橫膈膜左側、脾臟與腸繫
    膜遭穿刺等傷害，雖經送醫急救，終因氣、血胸及大量出血
    ，於110年1月5日2時53分許死亡。原告均為李裕富之子，原
    告甲○○因被告不法侵害李裕富致死，支出醫療費新臺幣（下
    同）1萬9,863元及喪葬費21萬8,700元，原告因被告以殘忍
    手段殺害李裕富，精神上均遭受莫大痛苦，各得向被告請求
    賠償慰撫金200萬元，依民法第184條第1項、第192條及第19
    4條規定，原告丙○○、甲○○、乙○○各請求被告加計法定遲延
    利息賠償200萬元、223萬8,563元、200萬元等情，並聲明：
    ㈠如主文第1項所示。㈡原告願供擔保，請准宣告假執行。
三、被告則以：伊不爭執有持刀刺向李裕富背部，惟伊持刀刺向
    李裕富背部之際，李裕富同時亦站起來而撞向刀子，伊並無
    殺害李裕富之故意。另伊就原告甲○○支出之醫療費用1萬9,8
    63元及喪葬費21萬8,700元一節，亦不爭執。至原告各請求
    伊賠償慰撫金200萬元，其數額過高，應予以酌減等語，資
    為抗辯，並聲明：原告之訴及假執行之聲請均駁回。
四、經查，被告於110年1月4日20時許，在青心食堂內持尖刀自
    原告之父李裕富左背部刺入1刀，致李裕富受有刺入深度約1
    5公分，左下肺葉、橫膈膜左側、脾臟與腸繫膜遭穿刺等傷
    害，經送醫急救，仍於110年1月5日2時53分許死亡。刑事部
    分，被告業經本院刑事庭以110年度重訴字第2號判處殺人罪
    刑有期徒刑15年，被告上訴後，復經臺灣高等法院高雄分院
    以110年上訴字第1099號判決駁回其上訴等事實，為兩造所
    不爭執，並有本院110年度重訴字第2號及臺灣高等法院高雄
    分院110年上訴字第1099號刑事判決附卷可稽，復經本院調
    閱上開刑事案件偵、審卷宗查明屬實，堪信為實在。
五、本件之爭點為：㈠被告是否故意致李裕富於死？㈡原告丙○○、
    甲○○、乙○○各請求被告賠償200萬元、223萬8,563元、200萬
    元，是否於法有據？茲敘述如下：
　㈠被告是否故意致李裕富於死：
　⒈按刑事訴訟判決所認定之事實，固非當然有拘束民事訴訟判
    決之效力，但民事法院調查刑事訴訟原有之證據，而斟酌其
    結果以判斷事實之真偽，並於判決內記明其得心證之理由，
    即非法所不許（最高法院49年台上字第929號判例要旨參照
    ）。又刑事附帶民事訴訟經移送民事庭後，即屬獨立民事訴
    訟，其移送後之訴訟程序，應適用民事訴訟法，刑事訴訟所
    調查之證據，及刑事訴訟判決所認定之事實，並非當然有拘
    束民事訴訟之效力，然法院依自由心證判斷事實之真偽時，
    所斟酌之辯論意旨及調查證據之結果，非不得參酌刑事訴訟
    程序中認定之事實及已調查之證據，引為民事訴訟之判決基
    礎。又對於構成侵權行為之事實，行為人預見其發生，而其
    發生不違背其本意旨，為間接故意或未必故意（不確定故意
    ）。
　⒉原告主張被告係故意殺害李裕富，被告則否認其有殺人之故
    意，並辯稱李裕富係自行站起來撞向刀子，以致刀子深深刺
    入左背部，其無殺人故意云云。查被告於110年1月4日20時
    許，在青心食堂內持尖刀自李裕富左背部刺入1刀，致李裕
    富受有刺入深度約15公分，左下肺葉、橫膈膜左側、脾臟與
    腸繫膜遭穿刺等傷害，送醫後於110年1月5日2時53分許死亡
    等情，為兩造所不爭執。又李裕富經到場救護人員送至國仁
    醫院，復轉送屏東基督教基督教醫院急救，因前揭傷勢致氣
    、血胸及大量出血死亡。其遺體經臺灣屏東地方檢察署檢察
    官會同法醫師相驗及解剖，認：「被害人因身中左背部單一
    穿刺傷，刺穿左下肺葉，橫膈膜左側，脾臟(經手術切除)與
    腸繫膜(經手術縫合)，造成左側氣胸(左肺塌陷)，血胸(經
    手術，尚餘血液約600毫升)及腹腔內出血(尚餘血液共1,100
    毫升)死亡。死者傷口外觀型態符合警方攜至解剖室比對之
    木柄單刃刀子外觀型態(即扣案尖刀，刀刃長約23.5公分)。
    死者另有心臟肥大(重380公克)；死亡方式歸類為『他殺』」
    等情，業經原告甲○○及死者李裕富之弟李安富於刑案警詢中
    陳述明確(見警卷第10至11頁、相卷第23至26頁)，並有屏東
    基督教醫院診斷證明書、被害人大體照片、屏東縣政府警察
    局內埔分局處理相驗案件初步調查報告暨報驗書、相驗筆錄
    、解剖筆錄、臺灣屏東地方檢察署檢驗報告書、相驗屍體證
    明書、法務部法醫研究所110年2月17日法醫理字第11000001
    790號函(含解剖報告書暨鑑定報告書)、相驗照片在卷可稽(
    見警卷第42頁、第45至47頁；相卷第5頁、第45頁、第46頁
    、第57頁、第58頁、第67至81頁、第87至101頁；本院刑事
    庭卷第73至111頁)，堪認李裕富確因遭被告持尖刀自身後刺
    入左背部1刀，致受有前揭傷勢，進而導致死亡結果無訛。
    從而，被告持尖刀刺入李裕富左背部1刀之行為，與李裕富
    之死亡間有相當因果關係，至為灼然。
　⒊人體胸背內有肺臟、脾臟等重要臟器，且有重要之動靜脈血
    管，為人體要害，倘遭相當長度之利刃插刺深入，極易刺穿
    臟器及血管而造成器官毀敗，大量出血、生理機能嚴重減損
    ，極可能造成死亡結果。而被告持以刺入李裕富左背部之尖
    刀單刃長約23.5公分，最寬處約4.5公分，刀背最厚處約0.1
    5公分，其尖端有缺損，有屏東縣政府警察局扣押物品目錄
    表、法務部法醫研究所解剖報告書暨鑑定報告書及刑案扣案
    尖刀照片附卷可憑(見警卷第22頁、第54頁；相卷第95頁)。
    倘持此尖銳鋒利刀刃，於近距離刺入他人左背部，當極可能
    刺穿人體重要臟器而大量出血，進而導致被害人死亡之結果
    。被告自述為小學肄業學歷，自越南來臺，打零工維生，在
    臺曾從事採收及搬運香蕉之工作等語(見本院卷第66頁)，當
    為智能成熟、身心健全，且有相當社會經歷之人，就持尖刀
    刺入他人左背部，極可能導致他人死亡乙情，自難諉為不知
    。其次，證人吳煜鴻於刑事案件一審審理中證稱：A女遭被
    告罵，一直哭，李裕富原本跟伊講話，看到A女在哭，就跟
    著走進去安慰A女，被告就進去廚房拿刀刺李裕富1刀，因為
    李裕富低頭抱A女，被告走出來就剛好刺後背，是由上往下
    刺，被告處於很生氣的狀態，刺的時候應該有用力，被告刺
    完直接走進去廚房，約1、2分鐘後，被告從廚房走出，並從
    店的前面離開，伊等人就急著打電話叫救護車等語綦詳(見
    本院刑事庭卷第407至422頁)，可見被告持尖刀自毫無防備
    之李裕富背部刺入，其刺入之力道不輕，益徵被告有致李裕
    富於死之不確定故意，甚為明確，其所辯無殺人之故意云云
    ，自無可採。至被告辯稱：李裕富係自行站起來撞向刀子云
    云，尚乏依據，無非被告卸責之詞，亦不足採。
　㈡原告丙○○、甲○○、乙○○各請求被告賠償200萬元、223萬8,563
    元、200萬元，是否於法有據：
  ⒈按因故意或過失，不法侵害他人之權利者，負損害賠償責任
    。又不法侵害他人致死者，對於支出醫療及增加生活上需要
    之費用或殯葬費之人，亦應負損害賠償責任。不法侵害他人
    致死者，被害人之父、母、子、女及配偶，雖非財產上之損
    害，亦得請求賠償相當之金額。民法第184條第1項前段、第
    192條第1項及第194條分別定有明文。本件被告有殺害李裕
    富之不確定故意，並致李裕富發生死亡之結果，自應對原告
    負侵權行為損害賠償之責，茲就原告請求被告賠償之項目及
    金額，分別審核如後。
　⒉原告甲○○所支出醫療費1萬9,863元及喪葬費21萬8,700元部分
    ：
　　原告甲○○因李裕富之死亡而支出醫療費1萬9,863元及喪葬費
    21萬8,700元，為被告所不爭執(見本院卷第65頁)，並有屏
    東縣竹田鄉公所生命紀念園區使用規費繳款書、屏東市殯儀
    館規費系統繳款人收執聯、十方禮儀客戶增添項目及價格表
    、廠商代收費用明細表、圓滿館(生命紀念館)費用明細表、
    屏東基督教醫院收據可憑(見重附民卷第19至29頁)，此部分
    請求核屬有據，應予准許。
　⒊慰撫金各200萬元部分：
　　按慰撫金之核給標準，應斟酌雙方身分、地位及經濟狀況及
    其他各種情形核定之（最高法院76年台上字第1908號判例參
    照）。李裕富與原告係父子關係，被告不法侵害李裕富致死
    ，原告驟失至親，承受喪父之痛，在精神上必蒙受重大痛苦
    ，則原告請求被告賠償慰撫金，自屬有據。查原告甲○○為大
    學畢業學歷，現為職業軍人，月收入約4萬1,000元，109年
    度申報所得為77萬4,952元，名下有房地各1筆；原告丙○○為
    大學畢業學歷，現為海軍戰鬥系統工廠約聘人員，109年度
    申報所得為57萬2,206元，名下有房地各1筆；原告乙○○為高
    中畢業學歷，現為旅館房務人員，109年度申報所得為20萬9
    ,738元，名下無不動產；被告係越南籍，為小學肄業學歷，
    至臺打零工維生，曾從事採收及搬運香蕉之工作，現因刑事
    案件羈押於法務部矯正署高雄看守所等情，經兩造陳明在卷
    ，並有稅務電子閘門財產所得調件明細表在卷可憑。本院審
    酌本件不法侵害之情節及兩造之身分、地位、教育程度、經
    濟狀況等一切情狀，認原告各請求賠償慰撫金200萬元，尚
    屬相當。被告辯稱原告所請求之慰撫金數額過高，應予酌減
    云云，並無可採。
　⒋從而，原告甲○○請求被告賠償223萬8,563元，原告丙○○、乙○○各請求被告賠償200萬元，於法均無不合，應予准許。
六、綜上所述，本件原告依侵權行為法律關係，請求被告給付原
    告丙○○、甲○○、乙○○各200萬元、223萬8,563元、200萬元，
    及均自起訴狀繕本送達翌日(即110年4月9日)起至清償日止
    ，按週年利率百分之5計算之利息，為有理由，應予准許。
    又原告陳明願供擔保，請准宣告假執行，核無不合，爰酌定
    相當之擔保金額，併准許之。
七、本件原告提起刑事附帶民事訴訟，由本院刑事庭依刑事訴訟
    法第504條第1項規定，裁定移送前來，依同條第2項規定免
    繳納裁判費，於本院審理期間，亦未滋生其他訴訟必要費用
    ，是本件並無訴訟費用負擔問題，併予敘明。
八、據上論結，本件原告之訴為有理由，依民事訴訟法第385條
    第1項前段、第390條第2項，判決如主文。
中　　華　　民　　國　　111 　年　　6 　　月　　30  　日
                  民事第二庭    法　官  薛全晉
正本係照原本作成。
如對判決上訴，須於判決送達後20日內向本院提出上訴狀，其未
表明上訴理由者，應於提出上訴後20日內向本院補提理由書狀（
均須按他造當事人之人數附繕本）。
如委任律師提起上訴者，應一併繳納上訴審裁判費。
中　　華　　民　　國　　111 　年　　6 　　月　　30　　日
                                書記官  王鏡瑜